【裁判字號】    95,訴,376
【裁判日期】    951014
【裁判案由】    偽造有價證券
【裁判全文】
臺灣屏東地方法院刑事判決               95年度訴字第376號
公  訴  人  臺灣屏東地方法院檢察署檢察官
被      告  乙○○
                    （現另案於臺灣屏東看守所羈押中）
指定辯護人  本院公設辯護人丙○○
上列被告因偽造有價證券案件，經檢察官提起公訴（95年度偵字
第2171號），本院判決如下：
    主  文
乙○○意圖供行使之用，而偽造有價證券，累犯，處有期徒刑壹
年捌月。
偽造之發票人甲○名義，發票日民國九十五年一月十二日，面額
新臺幣壹萬伍仟元支票壹張（支票號碼HB0000000）沒收。
    事  實
一、乙○○前於民國86年間因肅清煙毒條例案件，經本院以86年
    度訴字第684 號判處應執行有期徒刑3 年9 月確定，於86年
    11月25日入監服刑，並由本院以88年度聲字第838 號裁定假
    釋付保護管束而於88年8 月17日縮短刑期假釋出監；又於89
    年間因竊盜案件，經本院以89年度易字第975 號判決判處有
    期徒刑4 月確定，其於90年4 月12日執行上揭殘刑1 年5 月
    28日，並接續執行上揭竊盜罪部分，嗣於91年12月31日執行
    完畢出監。詎仍不知悔改，意圖為自己不法之所有，於94年
    12月2 日17時許，行經位於屏東縣屏東市○○○路38號甲○
    所經營之工廠，見該工廠已歇業而無人看管，竟攀爬工廠鋼
    鐵支架進入工廠2 樓平台，並自未上鎖之窗戶進入辦公室內
    ，竊取置於辦公桌上甲○所有，向第一商業銀行申請，票號
    為HB0000000 號至HB0000000 號之支票簿1 本，得手後將上
    開支票簿置於其位於屏東縣崁頂鄉○○村○○路4 巷23 之1
    號住處內；嗣因缺錢花用，竟基於偽造並行使有價證券、印
    章及詐欺之犯意，於95年1 月初某日，先委請不知情之刻印
    師傅偽刻「甲○」之印章1 枚，其後並在住處房間內，將上
    開偽造之印章蓋用於其中票號HB0000000 號支票之發票人欄
    ，冒用甲○之名義，簽發發票日期為94年1 月12日、面額為
    新臺幣（下同）1 萬5 千元之支票1 張，又於翌日即13 日
    將上開支票交付與不知情之吳炳興，並委由吳炳興即持上開
    支票向郝慶蓮借款1 萬5 千元，郝慶蓮因此誤信上開支票果
    為甲○所開立而陷於錯誤，而將1 萬5 千元交由吳炳興，吳
    炳興再轉交與乙○○；嗣因郝慶蓮將上開支票轉存入其女吳
    靜宜所有之中華商業銀行屏東分行帳戶內，因存款不足而遭
    退票，經第一商業良銀行通知甲○後，甲○始知支票遭竊而
    報警處理，經警循線查悉上情。
二、案經屏東縣警察局屏東分局報告臺灣屏東地方法院檢察署檢
    察官偵查起訴。
    理  由
一、上開犯罪事實，訊據被告乙○○均坦承不諱，核與證人即被
    害人甲○、郝慶蓮、吳靜宜及證人吳炳興於警詢中之證述相
    符，並有被告偽造之上開支票（支票號碼HB0000000） 正反
    面影本1 紙、臺灣票據交所屏東縣退票理由單1 紙及現場照
    片3 幀在卷可資佐證，足認被告自白與事實相符，本件事證
    明確，被告犯行堪已認定。
二、論罪科刑
(一)按行為後法律有變更者，適用行為時之法律。但行為後之法
    律有利於行為人者，適用最有利於行為人之法律，刑法第2
    條第1 項定有明文，茲因本件論罪科刑所適用刑法業於94年
    2 月2 日以華總一義字第09400014901 號令修正公布，並自
    95年7 月1 日起施行，法律有下列變更，爰比較新舊法如下
    ：
  1.關於牽連犯部分：
    按修正前刑法第55條後段牽連犯之規定業於修正後刪除，此
    項刪除雖非犯罪構成要件之變更，但足以影響行為人應受刑
    罰之法律效果。蓋被告犯一罪，而其方法或結果之行為犯他
    罪名者，依修正前之規定，應從一重處斷。惟依修正後之規
    定，即須分論併罰。是比較新舊法規定之結果，修正後之規
    定對於被告較為不利，依刑法第2 條第1 項前段之規定，自
    應適用行為時較有利於被告之法律，即依修正前刑法第55條
    後段牽連犯之規定，從一重處斷。
  2.又刑法修正後第47條第1 項規定「受徒刑之執行完畢，或一
    部之執行而赦免後，五年以內故意再犯有期徒刑以上之罪者
    ，為累犯，加重本刑至二分之一。」，與修正前刑法第47條
    規定不同，修正後刑法關於累犯之規定，其五年以內再犯之
    罪以故意犯為限，始應論以累犯。本件被告係於5 年內故意
    再犯有期徒刑以上之罪，不論依新舊法規定，均應論以累犯
    ，比較新舊法結果，並無有利或不利之情形。
  3.修正後刑法第59條酌減其刑之規定，將原規定之「犯罪之情
    狀可憫恕者」，修正為「犯罪之情狀顯可憫恕，認科以最低
    刑度仍嫌過重者」，然依修正前刑法第59條規定減輕其刑，
    本即必須認科以最低刑度仍嫌過重者，始得為之，是本次修
    正僅係將犯罪之情狀可憫恕酌減其刑要件予以明文規定，僅
    有文字之區別，無關刑罰之變動，無比較適用之必要。
  4.參酌最高法院95年5 月23日刑事庭第8 次會議決議，比較新
    舊法時應就罪刑有關之共犯、未遂犯、想像競合犯、牽連犯
    、連續犯、結合犯，以及累犯加重、自首減輕暨其他法定加
    減原因（如身分加減）與加減比例等一切情形，本於統一性
    及整體性原則，綜其全部罪刑之結果而為比較。本件綜合比
    較結果，如上所述，均以依修正前刑法對被告較為有利，是
    應一體適用修正前刑法即行為時刑法。
(二)核被告乙○○所為，係犯刑法第201 條第1 項之偽造有價證
    券罪、第339 條第1 項之詐欺取財罪及第320 條第1 項之竊
    盜罪。被告利用不知情之第三人盜刻甲○之印章，係間接正
    犯，其進而持以蓋用、偽造印文之行為，均係偽造有價證券
    支票之部分行為，不另論以偽造印章、印文罪。再被告偽造
    有價證券支票後復持以行使，其持以行使之低度行為，已為
    偽造之高度行為所吸收，不另論以行使偽造有價證券罪。另
    被告所犯上開偽造有價證券、詐欺取財及竊盜等罪，係有方
    法行為與目的行為之牽連關犯關係，應從一重論以偽造有價
    證券罪。公訴意旨雖漏未論列被告竊盜部分犯行，惟此部分
    與起訴部分有牽連犯之裁判上一罪關係，本院自得審究。查
    被告前於86年間因肅清煙毒條例案件，經本院以86年度訴字
    第684 號判處應執行有期徒刑3 年9 月確定，於86年11月25
    日入監服刑，並由本院以88年度聲字第838 號裁定假釋付保
    護管束而於88年8 月17日縮短刑期假釋出監；又於89年間因
    竊盜案件，經本院以89年度易字第975 號判決判處有期徒刑
    4 月確定，其於90年4 月12日執行上揭殘刑1 年5 月28日，
    並接續執行上揭竊盜罪部分，嗣於91年12月31日執行完畢出
    監之節，有臺灣高等法院被告前案紀錄表1 份在卷可參，其
    其受有期徒刑執行完畢，於5 年以內再犯本件最重本刑為有
    期徒刑以上之罪，為累犯，應依修正前刑法第47條之規定，
    加重其刑。另被告偽造有價證券罪之法定最低度刑為3 年以
    上有期徒刑，但被告所簽發之支票僅1 張且金額僅1 萬5 千
    元，本院認被告所犯之罪若處以法定最低度刑尚嫌過重，其
    情節顯堪憫恕，因認應依刑法第59條之規定酌量減輕其刑，
    並依法先加後減之。爰審酌被告犯罪之動機、目的、手段，
    犯罪時所受之刺激及其品性、生活狀況、智識程度、犯罪所
    生之損害非鉅，惟犯後態度良好，尚能坦承犯行等一切情狀
    ，量處如主文所示之刑。偽造之第一商業銀行屏東分行，票
    號HB0000000 支票1 張，應依刑法第205 條之規定，宣告沒
    收；又偽造之「甲○」之印章1 枚，經被告供陳已丟棄於其
    住處附近之南州溪內，因未扣案，且非違禁物，復無證據證
    明現仍存在，為免日後執行之困難，爰不另予宣告沒收。
據上論斷，應依刑事訴訟法第299 條第1 項前段，刑法第201 條
第1 項、第339 條第1 項、第320 條第1 項、修正前刑法第55條
後段、第47條、第59條、第205 條，罰金罰鍰提高標準條例第1
條前段，判決如主文。
本案經檢察官鍾仁松到庭執行職務
中    華    民    國    95    年    10    月    14    日
                  刑事第二庭  審判長法  官  羅森德
                                    法  官  陳松檀
                                    法  官  陳海寧
以上正本證明與原本無異。
如不服本判決應於收受本判決送達後10日內向本院提出上訴書狀
，其未敘述上訴理由者，並得於提起上訴後10日內向本院補提理
由書狀（均須按他造當事人之人數附繕本）「切勿逕送上級法院
」
中    華    民    國    95    年    10    月    24    日
                                    書記官  劉淑蓉
附錄本案論罪科刑法條全文
刑法第201條第1項
意圖供行使之用，而偽造、變造公債票、公司股票或其他有價證
券者，處3 年以上10年以下有期徒刑，得併科3 千元以下罰金。
刑法第320條第1項
意圖為自己或第三人不法之所有，而竊取他人之動產者，為竊盜
罪，處5 年以下有期徒刑、拘役或5 百元以下罰金。
刑法第339條第1項
意圖為自己或第三人不法之所有，以詐術使人將本人或第三人之
物交付者，處5 年以下有期徒刑、拘役或科或併科1 千元以下罰
金。


司法院資訊處製作；財團法人民間司法改革基金會備份。
